【裁判字號】    98,訴,715
【裁判日期】    981124
【裁判案由】    違反槍砲彈藥刀械管制條例
【裁判全文】
臺灣苗栗地方法院刑事判決               98年度訴字第715號
公  訴  人  臺灣苗栗地方法院檢察署檢察官
被      告  甲○○
指定辯護人  本院公設辯護人  乙○○
上列被告因違反槍砲彈藥刀械管制條例案件，經檢察官提起公訴
（98年度偵字第4420號），本院判決如下：
    主    文
甲○○未經許可，持有其他可發射子彈具有殺傷力之土造鋼管槍
，處有期徒刑貳年。緩刑貳年，緩刑期間付保護管束，並向指定
之公益團體、地方自治團體或社區提供捌拾小時之義務勞務。扣
案之鋼管槍壹支（槍枝管制編號0000000000號）、制式霰彈壹顆
均沒收。
    事    實
一、甲○○明知可發射子彈具有殺傷力之槍枝及子彈，係屬槍砲
    彈藥刀械管制條例第4 條第1 項第1 款、第2 款所管制之物
    品，未經主管機關許可不得無故持有，竟仍基於持有具殺傷
    力之土造鋼管槍及制式霰彈之犯意，而自民國98年4 月間起
    ，以不詳之方式，管領扣案之具有殺傷力之土造鋼管槍（槍
    枝管制編號：0000000000號）1 支及具有殺傷力之制式霰彈
    2 顆，並即非法持有上揭槍彈。
二、嗣因警執行甲○○之子陳文邦涉犯毒品危害防治條例案件，
    而經聲請搜索票後於98年8 月18日10時15分許，至苗栗縣大
    湖鄉靜湖村10鄰上坪81之1 號執行搜索時，於上址查扣上揭
    土造鋼管槍1 支及制式霰彈2 顆，始查獲上情。
三、案經苗栗縣警察局報請臺灣苗栗地方法院檢察署檢察官偵查
    起訴。
    理    由
一、認定犯罪事實所憑之證據及理由：
  (一)證據能力：
  1.被告同意部分：（刑事訴訟法第159 條之5 ）
    按被告以外之人（包括證人、鑑定人、告訴人、被害人及共
    同被告等）於審判外之陳述雖不符刑事訴訟法第159 條之1
    至之4 等4 條之規定，而經當事人於審判程序同意作為證據
    ，法院審酌該言詞陳述或書面陳述作成時之情況，認為適當
    者，亦得為證據；當事人、代理人或辯護人於法院調查證據
    時，知有刑事訴訟法第159 條第1 項不得為證據之情形，而
    未於言詞辯論終結前聲明異議者，視為有前項之同意，同法
    第159 條之5 定有明文。立法意旨在於傳聞證據未經當事人
    之反對詰問予以核實，原則上先予排除。惟若當事人已放棄
    反對詰問權，於審判程序中表明同意該等傳聞證據可作為證
    據；或於言詞辯論終結前未聲明異議，基於尊重當事人對傳
    聞證據之處分權，及證據資料愈豐富，愈有助於真實發見之
    理念，且強化言詞辯論主義，使訴訟程序得以順暢進行，是
    本件理由欄(二)供述證據項所示證人陳文邦於警詢、偵查中之
    證詞雖屬傳聞證據，惟既經被告及辯護人未表示異議視為同
    意（見本院卷98年11月10日審判筆錄第3 頁），具有證據能
    力。又卷附之苗栗縣警察局搜索扣押筆錄、扣押物品目錄表
    各1 份，係被告以外之人於審判外之書面陳述，且不符刑事
    訴訟法第159 之1 至第159 之4 條之規定，原均無證據能力
    ，但檢察官、被告及辯護人於本件言詞辯論終結前，均未對
    上述審判外之書面陳述之證據能力表示異議（見本院卷98年
    11月10日審判筆錄第3 頁），而本院依據前述書面陳述作成
    時之情況觀察，認無不適當之情形，依據上開法律之規定，
    本院自得將之採為認定犯罪事實之證據，合先敘明。
  2.次按法院或檢察官得囑託醫院、學校或其他相當之機關、團
    體為鑑定，或審查他人之鑑定，並準用第203 條至第206 之
    1 之規定，刑事訴訟法第208 條第1 項亦定有明文。依此，
    檢察官對於偵查中之案件，認須實施鑑定者，固應就具體個
    案，選任鑑定人或囑託鑑定機關（團體）為之；但對於司法
    警察機關調查中之案件，或有量大或急迫之情形，為因應實
    務之現實需求，如檢察官針對該類案件之性質（例如：查扣
    之毒品必須檢驗其成份、對施用毒品之犯罪嫌疑人必須檢驗
    其體內有無毒品代謝反應、對於查扣之槍砲彈藥必須檢驗有
    無殺傷力、對違反野生動物保育法案件必須鑑定是否屬於保
    育類動物案件等），認為當然有鑑定之必要者，經參考法務
    部92年5 月20日法檢字第092080203 號函送之法務部「因應
    刑事訴訟法修正工作小組」研討之刑事訴訟法修正相關議題
    第21則之共識結論，以及臺灣高等法院於92年8 月1 日舉行
    之刑事訴訟法新制法律問題研討會第三則法律問題研討結果
    之多數說（載於司法院92年8 月印行「刑事訴訟法新制法律
    問題彙編」第15頁至第18頁），基於檢察一體原則，得由該
    管檢察長對於轄區內之案件，以事前概括選任鑑定人或囑託
    鑑定機關（團體）之方式，俾便轄區內之司法警察官、司法
    警察對於調查中之此類案件，得即時送請事前已選任之鑑定
    人或囑託之鑑定機關（團體）實施鑑定，該鑑定人或鑑定機
    關（團體）亦應視同受承辦檢察官所選任或囑託而執行鑑定
    業務，其等出具之書面鑑定報告應屬刑事訴訟法第206 條所
    定之傳聞例外，當具有證據能力（法務部92年9 月1 日法檢
    字第0920035083號函可供參照）。從而，本件由苗栗縣警察
    局委託內政部警政署刑事警察局實施鑑定，而由該鑑定機關
    所出具之98年9 月7 日刑鑑字第0980114977號鑑驗書即具有
    證據能力而得為本案之證據。
  (二)供述證據：
  1.證人陳文邦於警詢、偵查之證述：證明經警方於苗栗縣大湖
    鄉靜湖村10鄰上坪81之1 號執行搜索後，查扣其父即甲○○
    所有之鋼管槍組件1 組及制式霰彈2 顆之事實。（見98年偵
    字第4420號卷第12～15頁、第46～47頁）
  (三)非供述證據：
  1.內政部警政署刑事警察局98年9 月7 日刑鑑字第0980114977
    號鑑驗書1 份：證明經送內政部警政署刑事警察局鑑驗結果
    ，認扣案之鋼管槍1 支（槍枝管制編號：0000000000 號)，
    係兩節式土造鋼管槍，擊發功能正常，可供擊發口徑12GAUG
    E 制式霰彈使用，認具殺傷力。另送鑑之子彈2 顆，認均係
    口徑12GAUGE 制式霰彈，經採樣1 顆實際試射後，可擊發，
    認具殺傷力。準此，證明扣案之鋼管槍1 支及制式霰彈2 顆
    確具有殺傷力，殆無疑義。(見98年偵字第4420號卷第39頁)
  2.本院98年聲搜字第597 號搜索票、苗栗縣警察局搜索扣押筆
    錄、扣押物品目錄表、搜索現場照片共14張：證明警方因執
    行陳文邦涉犯毒品案件，而於98年8 月18日10時15分許，在
    苗栗縣大湖鄉靜湖村10鄰上坪81之1 號執行搜索時，查扣甲
    ○○所有之槍枝組件1 組及霰彈2 顆之事實。（見98年偵字
    第4420號卷第16～21頁、第27～30頁）
  3.扣押物品清單（98年度保字第490 號）、扣押物品照片3 張
    ：證明扣得甲○○所有之鋼管槍1 支（槍枝管制編號：0000
    000000號）、制式霰彈2 顆之事實。（見本院卷扣押物品清
    單、98年偵字第4420號卷第26頁）
  (四)綜上證據，核與被告甲○○之自白（見本院卷98年11月10日
    審判筆錄第5 頁）與事實相符，本件事證明確，被告上揭犯
    行，洵堪認定，應予依法論科。
二、論罪科刑的理由：
  (一)被告成立之犯罪：
    核被告甲○○所為，係犯槍砲彈藥刀械管制條例第8 條第4
    項之未經許可持有可發射子彈具有殺傷力之槍枝罪、同條例
    第12條第4 項之未經許可持有子彈罪。被告以一持有行為而
    同時持有扣案之鋼管槍及制式霰彈2 顆，係觸犯未經許可持
    有可發射子彈具有殺傷力之槍枝罪、未經許可持有子彈罪二
    項罪名，為想像競合犯，依刑法第55條之規定，應從一重之
    未經許可持有可發射子彈具有殺傷力之槍枝罪論斷。
  (二)酌量減輕其刑：
    被告甲○○係因不詳之人至其所經營檳榔攤飲酒後，遺留本
    件扣案之槍彈於檳榔攤桌上，被告乃一時不察而未報案處理
    ，反非法管領該槍彈進而持有之，其持有槍彈之動機尚屬單
    純，主觀惡性亦非重大，且取得前揭槍枝後，均放置家中，
    並未持以犯罪，對於治安之危害實屬有限，惟其本件所犯之
    罪，係法定本刑3 年以上10年以下有期徒刑，併科新臺幣70
    0 萬元以下罰金之重罪，與其前述犯罪情節相較，如處以最
    低法定刑即有期徒刑3 年，猶嫌過重，實屬情輕而法重，又
    被告現已年近六旬，僅為一時疏忽而罹犯刑罰，且其無任何
    前科紀錄，足證素行良好，於客觀上足以引起一般同情，而
    有堪資憫恕之處，爰依刑法第59條規定酌減其刑。
  (三)量刑理由之說明：
    爰審酌近年來我國非法槍枝、子彈氾濫，嚴重危害國人生命
    、身體及財產之安全，被告竟無視禁令，持有本件扣案之具
    殺傷力之槍彈行為，足以對社會之治安及他人之生命、財產
    安全造成危險，應依法重懲；然審酌被告甲○○並無犯罪之
    前案紀錄，有臺灣高等法院被告前案紀錄表1 份附卷可稽，
    且被告犯後有所悔悟，於本院審理中坦承犯行，而節省有限
    之司法資源，犯後態度尚稱良好，且持有本件扣案之具殺傷
    力之槍、彈期間並未持該違法槍彈犯罪，對社會所生危害非
    重，復參酌其生活狀況、犯罪之動機、手段、智識程度為國
    小畢業、年紀已屬年長，及公訴人亦同意依刑法第59條之規
    定減輕其刑並諭知緩刑等一切情狀，爰量處如主文所示之刑
    。
  (四)緩刑宣告：
    查被告未曾受有期徒刑以上刑之宣告，有台灣高等法院被告
    前案紀錄表附卷可稽，且被告於本院審理中坦承犯行，態度
    尚佳，足見深切之悔意，且其持有本件土造鋼管槍之動機為
    單純管領、持有，並無供自己或他人犯罪，其性格尚非不可
    教化，又其經此教訓，當知警惕而無再犯之虞，本院綜核各
    情，認所宣告之刑，以暫不執行為適當，併予宣告緩刑2 年
    ，以啟自新。為使被告能以義務勞動方式彌補其犯罪，並從
    中深切記取教訓，及為強化其法治及公共安全之觀念，使其
    於緩刑期內能深知警惕，避免其再度犯罪，爰併依刑法第74
    條第2 項第5 款之規定，命被告應於緩刑期間，依臺灣苗栗
    地方法院檢察署執行檢察官之命令，向指定之公益團體、地
    方自治團體或社區，提供80小時之義務勞務，併依刑法第93
    條第1 項第2 款之規定，諭知於緩刑期內付保護管束。
  (五)沒收部分：
    扣案之鋼管槍1 支（槍枝管制編號：0000000000號）及制式
    霰彈1 顆，經鑑定結果，認均有殺傷力，均屬違禁物，爰依
    刑法第38條第1 項第1 款規定，併予宣告沒收。此外，扣案
    之制式霰彈彈1 顆，經取樣實際試射擊發後，不復具有子彈
    之外型與功能，爰不予宣告沒收，附此敘明。
三、適用之法律：
  (一)刑事訴訟法第299 條第1 項前段。
  (二)槍砲彈藥刀械管制條例第8 條第4 項、第12條第4 項。
  (三)刑法第55條、第59條、第74條第1 項第1 款、第2 項第5 款
    、第93條、第38條第1 項第1 款。
本案經檢察官洪清秀到庭執行職務。
中    華    民    國    98    年    11    月    24    日
                  刑事第二庭  審判長法  官  楊清益
                                    法  官  魏宏安
                                    法  官  林靜雯
以上正本證明與原本無異。
如不服本判決應於收受判決後10日內向本院提出上訴書狀，並應
應敘述具體理由。其未敘述上訴理由者，應於上訴期間屆滿後20
日內向本院補提理由書（應抄附繕本）「切勿逕送上級法院」。
                                    書記官  劉千瑄
中    華    民    國    98    年    11    月    24    日
附錄：本判決論罪科刑法條
槍砲彈藥刀械管制條例第8條：
未經許可，製造、販賣或運輸鋼筆槍、瓦斯槍、麻醉槍、獵槍、
空氣槍或第4 條第1 項第1 款所定其他可發射金屬或子彈具有殺
傷力之各式槍砲者，處無期徒刑或5 年以上有期徒刑，併科新臺
幣1 千萬元以下罰金。
未經許可，轉讓、出租或出借前項所列槍枝者，處5 年以上有期
徒刑，併科新臺幣1 千萬元以下罰金。
意圖供自己或他人犯罪之用，而犯前二項之罪者，處無期徒刑或
7 年以上有期徒刑，併科新臺幣 1 千萬元以下罰金。
未經許可，持有、寄藏或意圖販賣而陳列第1 項所列槍枝者，處
3 年以上10年以下有期徒刑，併科新臺幣700 萬元以下罰金。
第1 項至第3 項之未遂犯罰之。


司法院資訊處製作；財團法人民間司法改革基金會備份。
